【裁判字號】    99,審簡上,101
【裁判日期】    990630
【裁判案由】    詐欺
【裁判全文】
臺灣士林地方法院刑事判決           99年度審簡上字第101號
上  訴  人  臺灣士林地方法院檢察署檢察官
被      告  戊○○
上列上訴人因被告詐欺案件，不服本院士林簡易庭中華民國99年
4 月22日99年度士簡字第306 號第一審刑事簡易判決（聲請簡易
判決處刑案號：臺灣士林地方法院檢察署99年度偵字第2594號、
第4336號、聲請併案審理案號：臺灣臺北地方檢察署99年度偵字
第8348號），提起上訴，暨併案審理（臺灣士林地方法院檢察署
99年度偵字第6659號、第7458號、第7786號），本院管轄第二審
之合議庭判決如下：
    主  文
原判決撤銷。
戊○○幫助意圖為自己不法之所有，以詐術使人將本人之物交付
，累犯，處有期徒刑伍月，如易科罰金，以新臺幣壹仟元折算壹
日。
    事  實
一、戊○○曾有竊盜、逃亡、違反職役職責、侵占前科，其中於
    民國96年間，因竊盜案件，經本院以96年度易字第2018號判
    決處有期徒刑5 月確定，於97年7 月24日縮刑期滿執行完畢
    。詎其猶不知悔改，雖預見將自己在金融機構開立之帳戶提
    供予不熟識之他人使用，可能幫助犯罪集團掩飾或隱匿犯罪
    所得財物，致使被害人及警方追查無門，而使犯罪集團遂行
    詐欺犯行，竟仍基於幫助詐欺之不確定犯意，於98年12月初
    某日，在臺北縣板橋市板橋火車站，以不詳代價，將其向中
    華郵政股份有限公司北投尊賢郵局（下稱中華郵政）申請之
    帳號00000000000000號帳戶之金融卡、密碼及國民身分證正
    反面影本交付予某姓名年籍不詳自稱「李經理」之成年男子
    及所屬詐欺集團使用。嗣該真實姓名年籍不詳自稱「李經理
    」之成年男子所屬詐欺集團之其他成員取得上開帳戶後，乃
    基於意圖為自己不法所有之詐欺取財犯意，於附表編號1至6
    號「詐欺時間」欄所示之時間，以附表編號1 至6 號「詐騙
    方法」欄所示之詐騙方法，使附表編號1 至6 號「被害人」
    欄所示之被害人將附表編號1 至6 號「詐得金額」欄所示之
    金額匯入被告所申設之上開中華郵政帳戶內，而詐騙集團成
    員待上揭被害人匯款至上述帳戶後，即行提領一空。嗣上揭
    被害人發覺遭詐騙後分別報警循線查獲。
二、案經臺北市政府警察局北投分局報告臺灣士林地方法院檢察
    署檢察官偵查後聲請簡易判決處刑，臺北縣政府警察局新店
    分局報告臺灣臺北地方法院檢察署檢察官偵查後移送併辦、
    臺中市政府警察局第三分局、臺南市警察局第四分局報告臺
    灣士林地方法院檢察署檢察官，南投縣政府警察局南投分局
    報告臺灣南投地方法院檢察署檢察官呈請臺灣高等法院檢察
    署檢察長令轉臺灣士林地方法院檢察署檢察官移送併案審理
    。
    理  由
壹、程序部分：
    檢察官、被告對於以下證人等於警詢中所為之證述，均不爭
    執證據能力，並於審理程序同意作為證據，本院審酌其等證
    言作成時之狀況，認為並無不適當之情事，依刑事訴訟法第
    159 條之5 之規定，均認有證據能力，合先敘明。
貳、實體部分：
一、上揭犯罪事實，業據被告戊○○於本院準備程序及審理中均
    坦承不諱，而如附表編號1 至6 號「被害人」欄所示之被害
    人，於如附表編號1 至6 號「詐欺時間」欄所示之時間，遭
    受詐欺集團以附表編號1 至6 號「詐騙方法」欄所示之詐欺
    方法，致使其等陷於錯誤，將附表編號1 至6 號「詐得金額
    欄」所示之金錢分別匯入被告所申設之上開中華郵政帳戶遭
    提領之事實，亦經證人即被害人丁○○、乙○○、丙○○、
    己○○、甲○○、庚○○等人分別於警詢中證述明確，且有
    中華郵政98年12月30日、99年1 月5 日、1 月11日北營字第
    0980904225號、第0980115245號、第099090007 號、第0990
    900019號函檢附戊○○之帳戶基本資料、郵政存簿儲金立帳
    申請書、客戶歷史交易清單各1 份附卷可佐，並有被害人丁○○、庚○○、丙○○提出之郵政自動櫃員機交易明細表影
    本、被害人丙○○提出之臺新銀行存摺影本、被害人乙○○
    提出之中華郵政存摺影本、被害人己○○提出之合作金庫銀
    行自動櫃員機交易明細表及被害人乙○○、丙○○、己○○
    提供之雅虎奇摩拍賣資料影本各1 份附卷足稽，應甚明確，
    而堪認定。
二、按金融存款帳戶，係作為存戶個人財產保管之用，與存戶之
    存摺、提款卡及密碼相結合，其專屬性、私密性甚高，除非
    本人或與本人具密切之關係者，難認有何理由可自由流通使
    用該存摺、提款卡及密碼，而一般人亦均應有妥為保管存摺
    、提款卡及密碼，以防止被他人冒用之認識，縱有特殊情況
    偶有將存摺、提款卡及密碼交付他人之需，亦必深入瞭解其
    用途後再行提供使用，此為吾人日常生活經驗與事理；且觀
    諸現今社會上，詐騙者蒐購人頭帳戶，持以作為詐欺取財犯
    罪所得掩飾之用，常有所聞，出借帳戶予非親非故之人，受
    讓人可能係為從事詐欺犯罪，已屬人盡皆知之事。且被告於
    本件犯行當時，為成年人，堪信其具有相當之智識及社會經
    驗，對於其個人所有上開金融機構帳戶之存摺、提款卡及密
    碼等物，應同一般人均具備妥善且謹慎為保管、使用該等文
    件及證件之注意程度，是被告應可預見其交付上開金融機構
    帳戶之提款卡及密碼予他人，恐將幫助該他人利用其金融機
    構帳戶，作為詐欺犯罪使用，其在能預見提供自己金融帳戶
    之提款卡及密碼予不認識之人，可能遭人將之作為從事詐欺
    取財等犯罪行為工具之情況下，仍將上開中華郵政帳戶之存
    摺、提款卡及密碼等資料，交付予詐騙集團成員使用，顯然
    對於該帳戶等物將作為不法使用有所認知，雖依卷內事證並
    無積極證據證明被告知悉該收受帳戶之詐欺集團成員及所屬
    詐欺集團將如何犯罪，而無法推定被告與該詐欺集團成員有
    共同實施詐欺犯行之犯意聯絡，惟被告既對金融帳戶交付他
    人使用，可能遭持以從事詐欺財產犯罪有所認知，其幫助他
    人犯詐欺取財罪之不確定犯罪故意甚明，則被告幫助犯詐欺
    取財之犯行堪以認定。
三、核被告戊○○所為，係犯刑法第339 條第1 項之詐欺取財罪
    。被告對詐欺正犯提供帳戶資以助力，但並未參與詐欺犯罪
    行為之實行，應屬幫助他人實行犯罪行為，為幫助犯，乃依
    刑法第30條第2 項之規定減輕其刑。又被告係以一提供帳戶
    之幫助行為，同時幫助詐欺集團詐得前揭被害人財物，係一
    行為而觸犯6 個幫助詐欺取財既遂罪，為想像競合犯，應以
    幫助詐欺取財既遂罪之一罪論斷。併案審理關於被害人乙○○、丙○○、己○○、甲○○部分，雖未據檢察官於聲請簡
    易判決處刑書中敘及，然與聲請簡易判決處刑書所敘及之部
    分，有想像競合犯之裁判上一罪關係，應為起訴效力所及（
    聲請簡易判決處刑與提起公訴有同一之效力），本院自得併
    予審理。再被告有上述所載前科執行情形，此有臺灣高等法
    院被告前案紀錄表1 份附卷可考，其於前案有期徒刑執行完
    畢後，5 年以內故意再犯本件有期徒刑以上之罪，為累犯，
    應依法加重其刑，並先加後減之。原審以被告罪證明確，予
    以論罪科刑，固非無見，惟就被害人乙○○、己○○、甲○○部分部分之幫助詐欺取財犯行，未及併予審酌，檢察官上
    訴意旨就此部分指摘原判決不當，為有理由，自應由本院予
    以撤銷改判。爰審酌被告因一時失慮，竟輕易提供銀行帳戶
    供他人掩飾犯罪所得使用，非但增加被害人尋求救濟之困難
    ，造成社會人心不安，亦助長詐騙犯罪者之氣焰，使詐欺犯
    罪者得以順利取得詐欺所得之財物，危害財產交易安全擾亂
    金融秩序甚鉅，及本件被害人等受詐騙之總金額達新臺幣
    36,991元，未能與被害人等達成和解，惟被告犯後已坦承犯
    行，態度尚稱良好等一切情狀，量處如主文第二項所示之刑
    ，並諭知易科罰金之折算標準，以示懲儆。
據上論斷，應依刑事訴訟法第455 條之1 第1 項、第3 項、第36
9 條第1 項前段、第364 條、第299 條第1 項前段，刑法第339
條第1 項、第30條第2 項、第55條、第47條第1 項、第41條第1
項前段，刑法施行法第1 條之1 第1 項、第2 項前段，判決如主
文。
本案經檢察官彭康凡到庭執行職務。
中    華    民    國    99    年    6     月    30    日
                  刑事第一庭審判長法  官  雷雯華
                                  法  官  吳祚丞
                                  法  官  王沛雷
以上正本證明與原本無異。
本件不得上訴。
                                  書記官  陳麗津
中    華    民    國    99    年    6     月    30    日
附錄本案論罪科刑法條之依據：
刑法第339條第1項：
意圖為自己或第三人不法之所有，以詐術使人將本人或第三人之
物交付者，處5 年以下有期徒刑、拘役或科或併科1 千元以下罰
金。
附表：
┌─┬──────┬───┬────────────────────┬─────┐
│編│詐欺時間    │被害人│詐騙方法                                │詐得金額  │
│號│            │      │                                        │（新臺幣）│
├─┼──────┼───┼────────────────────┼─────┤
│1.│98年12月9日 │丁○○│假藉雅虎奇摩拍賣網站，刊登SANYO         │1,520元   │
│  │            │      │eneloop kairo 充電式暖暖蛋KIR-SEIS出售之│          │
│  │            │      │訊息，致被害人陷於錯誤下標購買商品，並轉│          │
│  │            │      │帳匯款至被告所申設之上開中華郵政帳戶中。│          │
├─┼──────┼───┼────────────────────┼─────┤
│2.│98年12月9日 │乙○○│假藉雅虎奇摩拍賣網站，刊登販賣Wacom     │3,100 元  │
│  │            │      │Bamboo Pen&Touch可擦式壓力感應數位繪圖板│          │
│  │            │      │之訊息，致被害人陷於錯誤，下標購買商品，│          │
│  │            │      │並轉帳匯款至被告所申設之上開中華郵政帳戶│          │
│  │            │      │中。                                    │          │
├─┼──────┼───┼────────────────────┼─────┤
│3.│98年12月9日 │丙○○│假藉雅虎奇摩拍賣網站，刊登販賣電腦零件之│7,990 元  │
│  │            │      │訊息，致被害人陷於錯誤，下標購買商品，並│          │
│  │            │      │轉帳匯款至被告所申設之上開中華郵政帳戶中│          │
│  │            │      │。                                      │          │
├─┼──────┼───┼────────────────────┼─────┤
│4.│98年12月9日 │己○○│假藉雅虎奇摩拍賣網站，刊登販賣GPS 衛星導│4,000 元  │
│  │            │      │航機之訊息，致被害人陷於錯誤，下標購買商│          │
│  │            │      │品，並轉帳匯款至被告所申設之上開中華郵政│          │
│  │            │      │帳戶中。                                │          │
├─┼──────┼───┼────────────────────┼─────┤
│5.│98年12月9日 │甲○○│假藉雅虎奇摩拍賣網站，刊登販賣紙尿褲之訊│2,380 元  │
│  │            │      │息，致被害人陷於錯誤，下標購買商品，並轉│          │
│  │            │      │帳匯款至被告所申設之上開中華郵政帳戶中。│          │
├─┼──────┼───┼────────────────────┼─────┤
│6.│98年12月10日│庚○○│自稱網路購路公司員工之小姐，以網路購物訂│18,001 元 │
│  │            │      │單出問題，需確認取消為由，致該被害人陷於│          │
│  │            │      │錯誤，並依其指示轉帳匯款至被告所申設之上│          │
│  │            │      │開中華郵政帳戶中。                      │          │
└─┴──────┴───┴────────────────────┴─────┘

司法院資訊處製作；財團法人民間司法改革基金會備份。
